【裁判字號】    97,抗,189
【裁判日期】    970627
【裁判案由】    本票裁定
【裁判全文】
臺灣臺中地方法院民事裁定               97年度抗字第189號
抗  告  人  甲○○
相  對  人  乙○○
上列當事人間聲請本票准許強制執行事件，抗告人對於民國97年
5月26日本院簡易庭所為97年度司票字第3403號裁定提起抗告，
本院合議庭裁定如下：
    主    文
抗告駁回。
抗告程序費用新臺幣壹仟元由抗告人負擔。
    理    由
一、按執票人向本票發票人行使追索權時，得聲請法院裁定後強
    制執行，票據法第123條定有明文。又本票執票人，依票據
    法第123條規定，聲請法院裁定許可對發票人強制執行，係
    屬非訟事件，此項聲請之裁定，及抗告法院之裁定，僅依非
    訟事件程序，以審查強制執行許可與否，並無確定實體上法
    律關係存否之效力，法院僅就本票形式上之要件是否具備予
    以審查，即為已足，至於當事人間實體上之爭執，應循訴訟
    程序以資解決，要非非訟裁定法院所得審酌，最高法院56年
    台抗字第714號判例及57年台抗字第76號判例可資參照。
二、本件相對人主張其執有抗告人所簽發如原裁定附表所示之本
    票5紙，並免除作成拒絕證書，詎屆期提示均未獲付款，爰
    依票據法第123條聲請裁定許可強制執行等情，已據相對人
    提出該5紙本票為證。而原裁定就該5紙本票之形式要件為審
    查後，認為其應記載事項均已具備，因而准許，即無不合。
三、抗告意旨雖謂：抗告人於民國96年9月1日所簽發如原裁定附
    表所示之本票，係欲與相對人就抗告人之父與九龍農產行間
    之債務為清償之意，豈料相對人未將前開本票交付九龍農產
    行以抵銷債務，嗣後九龍農產行對抗告人之父就彼此間債務
    提起民事訴訟，並獲抗告人之父應給付九龍農產行之判決，
    因此前開本票債權係不存在等語。惟查，抗告人主張之情縱
    使為真，所指相對人對抗告人之本票債權已不存在之實體爭
    執，應由抗告人另行提起民事訴訟資以解決，要非本非訟事
    件程序得為審究，故仍應為准許強制執行之裁定。從而，本
    件抗告為無理由，應予駁回。
四、末按非訟事件之強制執行名義成立後，如經債務人提起確認
    該債權不存在之訴而獲得勝訴判決確定時，應認為原執行名
    義之執行力已可確定其不存在，若已執行完畢，債務人得依
    不當得利規定請求返還因執行所得之利益，併此敘明。
五、據上論結，本件抗告為無理由，依非訟事件法第46條、第21
    條第2項、第24條第1項，民事訴訟法第495條之1第1項、第
    449條第1項、第78條，裁定如主文。
中    華    民    國    97    年    6     月    27    日
                  民事第三庭    審判長法  官  林洲富
                                      法  官  謝慧敏
                                      法  官  游文科
正本係照原本作成。
本裁定不得再抗告。
中    華    民    國    97    年    6     月    30    日
                                      書記官


司法院資訊處製作；財團法人民間司法改革基金會備份。
